【裁判字號】    99,交上訴,134
【裁判日期】    991130
【裁判案由】    公共危險等
【裁判全文】
臺灣高等法院刑事判決               99年度交上訴字第134號
上  訴  人
即  被  告  陳俊隆
上列上訴人因公共危險等案件，不服臺灣臺北地方法院99年度交
訴字第15號，中華民國99年8月2日第一審判決（起訴案號：臺灣
臺北地方法院檢察署98年度偵緝字第2708號），提起上訴，本院
判決如下：
    主  文
原判決撤銷。
陳俊隆駕駛動力交通工具肇事，致人受傷而逃逸，處有期徒刑陸
月。如易科罰金，以新臺幣壹仟元折算壹日。
其餘部分，公訴不受理。
    事  實
一、緣陳俊隆於民國（下同）97年3月27日下午4時49分許（起訴
    書誤載為55分許），騎乘車號NU7-398號普通重型機車，沿
    臺北市○○區○○路由東往西方向行駛至松勤路107號前，
    疏未注意，貿然向右變換車道，騎上人行道，機車右側碰撞
    洪月嬌所騎乘車號DUZ-526號輕型機車之左側把手，致洪月
    嬌人車往右側倒地滑行，明知駕駛人如肇事致人受傷，應即
    採取救護或其他必要之措施，並向警察機關報告，不得逃逸
    。竟逕自騎車繼續前行，置洪月嬌於不顧，自後追躡至陳俊
    隆停放機車之附近大樓前，經洪月嬌要求陳俊隆等待警察到
    場處理，仍予拒絕而離去，惟經洪月嬌記下車號，報警始循
    線查悉上情。
二、案經臺北市政府警察局信義分局報告臺灣臺北地方法院檢察
    署檢察官偵查後，自動檢舉偵辦。
    理  由
壹、公共危險部分
一、程序部分
    上訴人陳俊隆經合法傳喚，無正當理由不到庭，爰不待其陳
    述逕行判決。
二、證據能力論斷
  (一)被告以外之人於審判外之陳述，縱不符刑事訴訟法第159條
    之1至4之規定，但經當事人於審判程序同意作為證據，法院
    審酌該言詞陳述或書面陳述作成時之情況，認為適當者，亦
    得為證據；或當事人於法院調查證據時，知有第159條第1項
    不得為證據之情形，而未於言詞辯論終結前聲明異議者，視
    為有前項之同意，刑事訴訟法第159條之5定有明文。本件告
    訴人洪月嬌於警詢所為陳述、談話記錄及臺北市政府警察局
    信義分局交通分隊之調查報告表、補充資料表、交通事故現
    場圖，當事人於原審法院調查證據時，知有第159條第1項不
    得為證據之情形，而未於言詞辯論終結前聲明異議，核該言
    詞陳述作成時之情況，並無不適當，應有證據能力。
  (二)被告以外之人於偵查中向檢察官所為之陳述，除顯有不可信
    之情況者外，得為證據，刑事訴訟法第159條之1第2項亦有
    明文。本件告訴人洪月嬌於偵查中向檢察官所為之陳述，既
    經具結以擔保其陳述之真實性，被告並未主張有何顯不可信
    之情況，亦有證據能力。
  (三)除顯有不可信之情況外，從事業務之人於業務上或通常業務
    過程所須製作之紀錄文書、證明文書，依刑事訴訟法第159
    條之4第2款規定，有證據能力。本件臺北醫學大學附設醫院
    所出具之診斷證明書，核係從事業務之人於業務上所須製作
    之證明文書，自有證據能力。
  (四)至於臺北市政府警察局信義分局交通分隊所拍攝之道路交通
    事故照片8張，核係光學機械所形成之交通事故現場證據，
    性質上並非被告以外之人依其感官知覺所形成記憶之陳述，
    無傳聞排除法則之適用，併予敘明。
三、事實認定與法律適用
    經查：前開事實欄所載，上訴人騎乘機車右轉至人行道，撞
    及被害人所騎機車，不顧被害人洪月嬌而繼續離去之事實，
    業據被害人指述不移，並有臺北市政府警察局信義分局交通
    分隊之交通事故現場圖、調查報告表、補充資料表、談話記
    錄表各1份、道路交通事故照片8張、被害人之臺北醫學大學
    附設醫院診斷證明書1紙等在卷可稽。上訴人對於被害人前
    揭時、地，因車禍倒地，受有右下肢擦傷，之後並生皮膚壞
    死併蜂窩性組織炎之傷害等事實，非惟為上訴人所不爭，且
    供稱「當時是在告訴人的後方，聽到後方有人啊的一聲，然
    後就看見告訴人跌倒在伊之前面。」等語，從而，上訴人駕
    駛動力交通工具肇事，致人受傷而逃逸之犯行，主、客觀事
    實，事證明確，至堪認定。核上訴人所為，係犯刑法第185
    條之4肇事逃逸罪。
四、撤銷原判決之原因
    原判決予以論科，固非無見。惟查：(一)上訴人前曾涉嫌業務
    侵占，經緩起訴處分，並曾犯竊盜罪，經判處有期徒刑確定
    ，有本院被告前案紀錄表在卷可稽。原判決認定「被告之前
    並無犯罪紀錄，有臺灣高等法院被告前案紀錄表1份附卷可
    考」，有認定事實與卷證不符之違誤。(二)上訴人於本院審理
    中，業已與被害人達成和解，允諾「賠償被害人新台幣（下
    同）10萬元，當庭給付告訴人5萬元，其餘5萬元，從99年11
    月14日起，每月14日給付1萬元，至清償完畢時止，如一期
    不給付，視為全部到期。」此有本院99年度交上訴字第134
    號因公共危險附帶民事訴訟案件和解筆錄可憑，且經被害人
    於本案辯論期日陳稱：「上訴人已給付11月份1萬元完畢」
    。原審未及審理及之，判決書所謂上訴人「迄今仍未賠償被
    害人任何費用」一節，亦與事實不合。
五、處刑
    爰審酌上訴人雖有前述犯罪前科，但尚不構成累犯，本件犯
    罪後，已深知悔悟，已與告訴人達成和解，並給付賠償如和
    解所允諾等一切情狀，量處如主文所示之刑，並諭知易科罰
    金之折算標準，以資懲儆。
貳、過失傷害部分
一、告訴乃論之罪，未經告訴者，應諭知不受理之判決，刑事訴
    訟法第303條第3款定有明文；所謂未經告訴，包括不得告訴
    及未經合法告訴之情形在內；又告訴，得委任代理人行之，
    但須提出委任書狀。另告訴乃論之罪，檢察官得指定代行告
    訴人者，以無得為告訴之人或得為告訴之人不能行使告訴權
    者為限，此觀刑事訴訟法第236條之1及第236條第1項之規定
    甚明，是告訴乃論罪之被害人縱因意識不清且不能言語，而
    不能行使其告訴權，但如為有配偶之人，顯尚有得為獨立告
    訴之人，自無由檢察官指定代行告訴人之餘地。
二、本件被害人遭被告過失傷害部分，上訴人所涉刑法第284條
    第1項前段之過失傷害罪嫌，依同法第287條前段規定，須告
    訴乃論。經查被害人本人自始對此部分並未提出告訴；而被
    害人之女張雅琪雖經被害人洪月嬌委由其代行在警詢所提告
    訴，惟未經被害人出具委任書狀提出於檢察官或司法警察官
    ，既不屬有告訴權人之告訴，又非前述代行告訴，其未經合
    法告訴甚明。原審疏未審酌及之，逕予論處。揆之前開法條
    說明，尚有違誤，本院自應將之撤銷改判，諭知不受理之判
    決。
據上論結，應依刑事訴訟法第371條、第369條第1項前段、第299
條第1項前段、第303條第3款，刑法第185條之4、第41條第1項前
段、刑法施行法第1條之1，判決如主文。
本案經檢察官曾俊哲到庭執行職務。
中    華    民    國    99    年    11    月    30    日
                  刑事第二十三庭審判長法  官  童有德
                                      法  官  劉方慈
                                      法  官  陳祐治
以上正本證明與原本無異。
公共危險部分如不服本判決，應於收受送達後十日內向本院提出
上訴書狀，其未敘述上訴之理由者並得於提起上訴後十日內向本
院補提理由書（均須按他造當事人之人數附繕本）「切勿逕送上
級法院」。
其餘不得上訴。
                                      書記官   張詠婷
中    華    民    國    99    年    11    月    30    日
附錄：本案論罪科刑法條
中華民國刑法第185條之4（肇事遺棄罪）
駕駛動力交通工具肇事，致人死傷而逃逸者，處 6 月以上 5 年
以下有期徒刑。

司法院資訊處製作；財團法人民間司法改革基金會備份。
